【裁判字號】    88,上易,2987
【裁判日期】    890531
【裁判案由】    詐欺
【裁判全文】
臺灣高等法院臺中分院刑事判決                  八十八年度上易字第二九八七號
    上  訴  人
    即  被  告  丁○○
    選任辯護人  林俊雄
右上訴人因詐欺案件，不服台灣台中地方法院八十八年度易字第二五二二號中華民國
八十八年十月四日第一審判決（起訴案號：台灣台中地方法院檢察署八十八年度偵字
第一四七七七號）提起上訴，本院判決如左：
    主  文
原判決撤銷。
丁○○無罪。
    理  由
一、公訴意旨略以：被告丁○○與戊○○（已經台灣台中地方法院另行審結）於民國
    （下同）八十三年十一月間，在台中縣太平市「久甘檳榔站」結識乙○○，嗣後
    透過丙○○向乙○○表示：戊○○與被告丁○○二人係夫妻關係，共同經營憬霆
    有限公司（以下簡稱憬霆公司），為擴廠需要資金，盼能借貸款項，利息隨乙○○計算等語，不久戊○○與被告丁○○二人即共同基於意圖為自已不法所有之概
    括犯意，多次至乙○○位於台中縣太平市○○路六十之一號住處，向乙○○誆稱
    ：欲擴廠買機器，需要資金，借用期限約二個月，利息月付百分之二．四，絕不
    會倒你帳等語，使乙○○陷信以為真，乃自八十四年一月二十日至同年二月二十
    八日，陸續出借新台幣（下同）二百九十五萬五千五百元，丁○○等則簽發附表
    所示之十四張支票，用以搪塞。詎支票屆期後無一兌現，乙○○前往憬霆公司，
    但已大門深鎖，人去樓空，自此始知受騙。因認被告丁○○涉有刑法第三百三十
    九條第一項之詐欺罪嫌。
二、按犯罪事實應依證據認定，無證據不得推定其犯罪事實；又不能證明被告犯罪者
    ，應諭知無罪之判決，刑事訴訟法第一百五十四條、第三百零一條第一項分別定
    有明文。又認定不利於被告之事實，須依積極證據，苟積極證據不足為不利於被
    告事實之認定時，即應為有利於被告之認定，更不必有何有利之證據；又告訴人
    之告訴，係以使被告受刑事訴追為目的，是其陳述是否與事實相符，仍應調查其
    他證據以資審認，最高法院三十年上字第八一六號、五十二年台上字第一三００
    號亦分別著有判例。
三、公訴人認為被告涉有刑法詐欺罪嫌，無非據告訴人乙○○指訴，證人乙○○、黃
    錦銀及鄭性柔證述情節，並有支票及退票理由單在卷；又被告身為憬霆公司負責
    人，且實際在公司內工作，對公司業務當甚熟悉，將支票、印章等重要物品交與
    戊○○保管、使用，對外以夫婦稱呼，彼此關係當甚親密，怎可能不知戊○○持
    其所有支票向告人詐騙情事？為其論據。惟訊據被告矢口否認有詐欺之犯行，辯
    稱：憬霆公司是由伊開設，惟因伊對電鍍行業外行，乃將業務委由戊○○處理，
    並將支票及印章交由戊○○保管使用，伊僅在公司內作包裝工作；戊○○因沉迷
    六合彩賭博，挪用公司資金簽賭，伊毫不知情，伊係支票退票後，始知戊○○有
    向乙○○借錢情事，伊實係受戊○○所加害之被害人云云。經查：(一)、戊○○因
    向告訴人乙○○訛詐金錢，經台灣台中地方法院於八十七年二月二十三日以八十
    六年度自緝字第九二九號判處有期徒刑十月，緩刑三年確定，經本院調閱該卷無
    訛。戊○○於原審法院審理該案時固供陳：「（丁○○知道借錢給公司一事嗎）
    知道。」（見自緝字卷第三十二頁），惟被告如何與戊○○基於犯意聯絡及行為
    分擔向告訴人乙○○訛詐金錢，未能依上述供詞得證，經本院傳拘戊○○無著，
    始終未能到庭為更詳實之陳述。證人即附表所列編號4.9.之發票人鄭性柔證稱於
    偵查中陳稱：「我聽戊○○說他們是夫妻，我與丁○○不熟，他也沒有來找過我
    。」（見偵查卷第六十二頁），又證人即附表所列編號10.11.之發票人黃錦銀於前
    案原審法院證稱：「與『簡』、『薛』是七、八年的朋友，他們倆人說要借票所
    以就借給他。」（見自字卷八十五年三月二十一日筆錄），均僅能證述有借用支
    票之情事，不能以其等證詞認定被告與戊○○共同借支票，再向乙○○訛騙金錢
    。  (二)、戊○○持附表所列十四紙支票向告訴人訛詐金錢，其中七紙支票固然係
    被告所簽發，被告於歷次訊問均辯稱：伊把支票及印章都交給戊○○，因為伊不
    認識字，外面業務都是由戊○○處理，伊只在公司做包裝等語，核與戊○○於前
    案原審法院供陳：由被告出錢買廠房，伊負責經營業務，因伊沈迷六合彩賭博乃
    有持支票向告訴人借款之事等語（見自緝字卷第七頁反面、第三十二頁），是被
    告既將工廠業務交予戊○○經營，其名義為發票人之支票，因業務需要，亦交予
    戊○○保管使用，與一般社會常情，亦無何悖背之處，不能僅據被告為支票發票
    人，即認定其與戊○○共同向乙○○訛借金錢。且告訴人乙○○於八十七年二月
    二十日與戊○○達成和解，戊○○願分期清償積欠告訴人之二百九十五萬五千五
    百元，有和解書附在前案卷宗可據（見自緝字卷第三十八頁），嗣後戊○○亦曾
    依約寄部分款項予告訴人，有款申請書（代收據）影本附卷可憑（見原審卷
    第四十頁），若被告果真與戊○○共同向告訴人借款，被告且係部分支票之發票
    人，衡情告訴人自應要求被告共同參與和解，商議如何清償欠款，然而告訴人卻
    未將被告一併列入和解，益證向告訴人借款訛詐者，僅戊○○一人而已，與被告
    無關。(三)、告訴人乙○○於本院雖指：嗣後戊○○與被告共同簽發一紙金額二百
    五十萬元之本票，可見被告共同向伊借錢云云，並提出該紙其上載有被告為共同
    發票人之本票一紙附卷（影本附在本院卷第八十一頁），惟據證人即介紹戊○○
    借款之丙○○於本證稱：「簡某作生意不夠錢，我不夠錢，才介紹他給乙○○．
    ．．簡某那時告訴我與丁○○是夫妻，但薛沒有說．．．剛開始，薛女沒有一起
    與戊○○向乙○○借錢，後來有沒有同去我不知道。後來陳女（指告訴人）告訴
    我借他（指戊○○）一、二百元。後來有一張二百五十萬元本票，我有背書，因
    有一次吃飯，簡某、薛女，還有另一朋友，吃完飯，去薛女處泡茶，簡某簽了一
    張二百五十萬元本票作為擔保用，不是另外借錢，我另簽名作擔保」，又證稱：
    「上回要更正，二百五十萬元本票是在乙○○處泡茶簽，不是在薛女處。簡某開
    二百五十萬元本票是我們在光興路吃完飯，乙○○要求說還要開票保證，二百五
    十萬元是雙重擔保，丁○○當天沒有在場，為何未找薛女背書我不知道」（見本
    院卷第五十七、七十六頁），依丙○○所述情節，被告當時並未在場共同簽發本
    票，被告於本院亦否認在該紙本票發票人欄簽名，又經本院以肉眼觀察，告訴人
    所提出本票被告上為發票人之簽名，與被告於本院訊問筆錄之簽名，明顯不符，
    不能認為被告在該本票上簽名為共同發票人。依證人丙○○上述證述情節，更可
    證被告對於戊○○向告訴人乙○○訛借金錢一事，並不知情。
四、綜上所述，被告所辯其未向告訴人訛詐借款之情尚堪採信，公訴意旨據以起訴之
    證據不能證明被告有刑法第三百三十九條第一項之詐欺犯行，此外復查無其他確
    切證據足以證明被告有此犯行，是被告犯罪係屬不能證明，原審疏未詳查遽予論
    罪科刑，容有未洽，被告上訴意旨據此指摘原判決不當，為有理由，應由本院將
    原判決予以撤銷，另為無罪之諭知。
據上論斷，應依刑事訴訟法第三百六十九條第一項前段、第三百六十四條、第三百零
一條第一項，判決如主文。
本案經檢察官甲○○到庭執行職務。
中      華      民      國    八十九    年      五      月    三十一    日
                                  臺灣高等法院臺中分院刑事第七庭
                                        審判長法  官  林  榮  龍
                                              法  官  黃  日  隆
                                              法  官  江  錫  麟
右正本證明與原本無異。
不得上訴
                                              書記官  謝  雅  惠
中      華      民      國     八十九     年      六      月    二      日
                                                                        Ｄ


司法院資訊處製作；財團法人民間司法改革基金會備份。
